【裁判字號】    96,訴,1096
【裁判日期】    970131
【裁判案由】    違反毒品危害防制條例
【裁判全文】
臺灣嘉義地方法院刑事判決              96年度訴字第1096號
公  訴  人  臺灣嘉義地方法院檢察署檢察官
被      告  甲○○
上列被告因違反毒品危害防制條例案件，經檢察官提起公訴（九
十六年度偵字第七七三四號），被告於準備程序中就被訴事實為
有罪之陳述，經本院合議庭裁定由受命法官改依簡式程序審理，
判決如下：
    主  文
甲○○施用第一級毒品，累犯，處有期徒刑壹年；扣案之海洛因
壹小包（淨重零點零貳公克，含不可與海洛因析離之外包裝袋壹
個）沒收銷燬之；扣案之注射針筒壹支沒收。
    事  實
一、甲○○有違反藥物藥商管理條例、肅清煙毒條例、麻醉藥品
    管理條例、毒品危害防治條例、竊盜、贓物及偽造文書等多
    項犯罪前案紀錄；民國九十二年間，因施用毒品案件，經本
    院裁定送觀察勒戒後，因認有繼續施用毒品之傾向，旋經裁
    定令入戒治處所強制戒治，嗣因執行滿六月後經評估無繼續
    執行強制戒治之必要，戒治期間自九十三年十一月五日至九
    十四年六月八日，該次行為並經台灣嘉義地方法院檢察署檢
    察官以九十四年戒毒偵字第六０號為不起訴處分確定；甲○
    ○前犯煙毒案件經判處罪刑確定，該案未經執行之殘刑二年
    六月又六日部分，接續前述強制戒治案件，自九十四年六月
    九日起開始執行，於九十六年八月三十日縮刑期滿執行完畢
    ，翌日出監。
二、李銘耀仍未戒除毒癮，於前開戒治處分及有期徒刑執行完畢
    釋放後五年內，復基於施用第一級毒品之犯意，於九十六年
    十月二十五日下午某時，在台南科學園區某工地，以注射針
    筒注射之方式，施用第一級毒品海洛因一次。嗣於同年月二
    十七日下午二時許，經警在其嘉義市○○路四九號六樓四租
    屋處查獲，並扣得第一級毒品海洛因一小包（淨重０．０２
    公克，含不可與海洛因析離之外包裝袋一個）、李銘耀所有
    使用後之注射針筒一支與不能證明為甲○○所有之玻璃球吸
    食器一組。
三、案經嘉義市警察局第一分局報由台灣嘉義地方法院檢察署檢
    察官偵查起訴。
    理  由
一、本件係經被告甲○○於準備程序當庭表示認罪，而經本院裁
    定以簡式審判程序加以審理，則依據刑事訴訟法第二百七十
    三條之二、同法第一百五十九條第二項之規定，不適用傳聞
    法則有關限制證據能力之相關規定，合先敘明。
二、訊據被告甲○○對於上揭犯罪事實坦承不諱，佐以被告經警
    查獲時所採集之尿液，經送鑑定結果，呈嗎啡陽性反應之事
    實，有尿液送驗姓名代號對照表及正修科技大學超微量研究
    科技中心檢驗報告各一件在卷可稽，且有扣案被告所有之注
    射針筒一支可資佐證，足認被告關於施用第一級毒品海洛因
    之自白與事實相符，堪以採信，足以作為被告不利之認定。
    被告曾因施用毒品案件，經強制戒治執行完畢之情，有台灣
    高等法院被告前案紀錄表及台灣嘉義地方法院檢察署刑案資
    料查註紀錄表各一件在卷可參，從而被告於強制戒治執行完
    畢釋放後五年內再犯施用第一級毒品罪之事證明確，其犯行
    堪以認定。
三、查海洛因為毒品危害防制條例第二條第二項第一款所定之第
    一級毒品，故核被告甲○○所為，係犯毒品危害防制條例第
    十條第一項之施用第一級毒品罪。被告施用前持有海洛因之
    低度行為，應為施用之高度行為所吸收，不另論罪。又被告
    有事實欄所載之犯罪、科刑與執行前案紀錄之事實，有臺灣
    高等法院被告前案紀錄表、臺灣嘉義地方法院檢察署刑案資
    料查註紀錄表各一件在卷可稽，其於受徒刑之執行完畢後，
    五年以內故意再犯本件有期徒刑以上之罪，為累犯，應依法
    加重其刑。爰審酌被告曾因施用毒品經觀察勒戒、強制戒治
    及有期徒刑執行完畢，猶未知警惕而再犯本案，足見其未徹
    底戒除施用毒品，惟念及施用毒品本質上係戕害自身健康之
    行為，尚未嚴重破壞社會秩序或侵害他人權益，且被告坦承
    犯行、犯後態度尚屬良好暨其犯罪之動機、目的、手段、其
    為高工肄業之智識程度及其家中父母親已過世、尚未結婚之
    家庭狀況等一切情狀，量處如主文所示之刑。
四、按毒品危害防制條例第十八條第一項規定，得諭知沒收並銷
    燬之者，以查獲之毒品及專供製造或施用毒品之器具為限，
    固不及於毒品之外包裝；惟若外包裝與沾附之毒品無法析離
    ，自應將外包裝併該毒品諭知沒收並銷燬之。再按鑑定毒品
    時，一般係以傾倒之方式，將包裝袋內之毒品倒出與包裝袋
    分離而稱重，必要時亦會輔以刮杓取出袋內粉末，然無論依
    何種方式分離，包裝袋內均會有極微量毒品殘留，應整體視
    為毒品，依毒品危害防制條例第十八條第一項，連同袋內毒
    品併沒收銷燬（最高法院九十四年度臺上字第六二一三號、
    九十五年度臺上字第三七三九、七三五四號判決參照及臺灣
    高等法院暨所屬法院九十六年法律座談會刑事類提案第十八
    號研討結果）。扣案之海洛因一小包（含不可與海洛因析離
    之外包裝袋一個，淨重０．０２公克），經送鑑驗結果，確
    為第一級毒品海洛因之事實，有法務部調查局鑑定書一紙（
    見偵卷第十五頁）附卷可憑，雖不能證明為被告所有，仍應
    依毒品危害防制條例第十八條第一項前段規定宣告沒收銷燬
    之。扣案之注射針筒一支係被告所有供本件施用毒品所用之
    物，業據被告供述在卷（見本院審理筆錄），依刑法第三十
    八條第三項、第一項第二款之規定應予沒收。至扣案之玻璃
    球吸食器一組並非被告所有，業據其供述在卷，此外亦無其
    他積極證據足認該吸食器為被告所有，且非違禁物，爰不為
    沒收之宣告，附此敘明。
據上論斷，應依刑事訴訟法第二百七十三條之一第一項、第二百
九十九條第一項前段，毒品危害防制條例第十條第一項、第十八
條第一項前段，刑法第十一條前段、第四十七條第一項、第三十
八條第一項第二款，判決如主文。
本案經檢察官陳慧玲到庭執行職務。
中    華    民    國    97    年    1    月     31    日
                  刑事第四庭    法  官    許兆慶
上列正本證明與原本無異。
如不服本判決，應於判決送達後十日內向本院提出上訴狀，上訴
書狀依法應敘述具體理由，如未敘述具體理由者，應於上訴期間
屆滿後二十日內補提理由書於本院（均應附繕本）。
中    華    民    國    97    年    1     月    31    日
                                書記官    林金福
附錄論罪科刑法條
毒品危害防制條例第10條
施用第一級毒品者，處 6 月以上 5 年以下有期徒刑。
施用第二級毒品者，處 3 年以下有期徒刑。


司法院資訊處製作；財團法人民間司法改革基金會備份。
